臺灣基隆地方法院刑事判決　　　　　　　100年度訴字第580號
公　訴　人　臺灣基隆地方法院檢察署檢察官
被　　　告　邵勇
上列被告因違反毒品危害防制條例案件，經檢察官提起公訴（一
百年度偵字第三二四三號、一百年度毒偵字第一六○六號），而
被告所犯並非死刑、無期徒刑、最輕本刑為三年以上有期徒刑之
罪或高等法院管轄第一審之案件，被告於本院準備程序先就被訴
事實均為有罪之陳述，受命法官於告知被告簡式審判程序之旨，
並聽取當事人之意見後，合議庭裁定由受命法官獨任進行簡式審
判程序，判決如下：
    主  文
邵勇施用第一級毒品，累犯，處有期徒刑陸月，如易科罰金，
以新臺幣壹仟元折算壹日。又施用第二級毒品，累犯，處有期徒
刑肆月，如易科罰金，以新臺幣壹仟元折算壹日。又持有第一級
毒品，累犯，處有期徒刑貳月，如易科罰金，以新臺幣壹仟元折
算壹日；扣案第一級毒品海洛因（驗餘淨重零點零貳柒公克）沒
收銷燬之，扣案盛裝上開毒品之夾鏈袋及HELLO KITTY 包裝袋各
壹只均沒收。應執行有期徒刑拾月，如易科罰金，以新臺幣壹仟
元折算壹日；扣案第一級毒品海洛因（驗餘淨重零點零貳柒公克
）沒收銷燬之，扣案盛裝上開毒品之夾鏈袋及HELLO KITTY 包裝
袋各壹只均沒收。
    事  實
一、邵勇前均因施用第二級毒品案件，先後二次經本院裁定令
    入勒戒處所觀察、勒戒，嗣俱因無繼續施用毒品傾向，分別
    於民國八十八年二月二十五日及同年五月一日執行完畢釋放
    出所。又因相同罪名之案件，經本院裁定令入戒治處所強制
    戒治，於八十九年九月九日期滿執行完畢，同案另經本院判
    處有期徒刑三月確定；復因相同罪名之案件，經本院判處有
    期徒刑五月確定；上開二罪嗣經本院裁定其應執行刑為有期
    徒刑七月確定，於八十九年八月二十三日執行完畢。再因施
    用第一、二級毒品案件，經本院分別判處有期徒刑八月、六
    月，併定其應執行刑為有期徒刑一年確定；及因搶奪案件，
    經本院判處有期徒刑一年確定；此三罪復經本院裁定其應執
    行刑為有期徒刑二年確定，於九十五年五月二十五日假釋出
    監，同年九月二十四日縮刑期滿未經撤銷假釋，其未執行之
    刑，以已執行論而執行完畢。詎其又基於施用第一級毒品之
    犯意，於一百年七月十二日下午七時許，在其基隆市○○區
    ○○路八二巷三一之二號住處，以針筒注射方式，施用第一
    級毒品海洛因一次；另基於施用第二級毒品之犯意，於上開
    施用海洛因完畢後，亦在上址住處內，隨即以玻璃球吸食器
    燒烤而吸食揮發煙霧之方式，施用第二級毒品甲基安非他命
    一次；另基於施用第一級毒品之犯意，於一百年七月十四日
    下午四時許，在基隆市○○區○○路某處網咖店內，以新臺
    幣（下同）五百元之價格，向姓名年籍均不詳、綽號「阿明
    」之人購得海洛因一包（淨重零點零二八公克），然尚未施
    用而僅非法持有之，即於同日下午五時十分許，在基隆市仁
    愛區○○○路一二五號前，巡邏警員僅因其形跡可疑而趨前
    盤查時，其在有偵查犯罪職權之公務員尚無確切根據得為合
    理之可疑而發覺其上開施用及非法持有海洛因之犯行前，即
    主動取出其上開非法持有而未及施用之海洛因一包、未曾使
    用之注射針筒一支及放置該等物品之HELLO KITTY 包裝袋一
    只供警員查扣，同時向警員供述其上開施用及持有海洛因犯
    行而自首；其再經警採尿送驗結果，呈海洛因之人體代謝物
    嗎啡及甲基安非他命陽性反應。
二、案經基隆市警察局第二分局報請臺灣基隆地方法院檢察署檢
    察官偵查起訴。
    理  由
一、程序事項
    按毒品危害防制條例於九十二年七月九日修正公布，自九十
    三年一月九日施行，其中第二十條、第二十三條將施用毒品
    之刑事處遇程序，區分為「初犯」及「五年內再犯」、「五
    年後再犯」。依其立法理由之說明：「初犯」，經觀察、勒
    戒或強制戒治後，應為不起訴處分或不付審理之裁定；經觀
    察、勒戒或強制戒治執行完畢釋放後，「五年內再犯」者，
    因其再犯率甚高，原實施之觀察、勒戒及強制戒治既已無法
    收其實效，爰依法追訴或裁定交付審理。至於經觀察、勒戒
    或強制戒治執行完畢釋放後，「五年後再犯」者，前所實施
    之觀察、勒戒或強制戒治已足以遮斷其施用毒品之毒癮，為
    期自新及協助其斷除毒癮，仍適用「初犯」規定，先經觀察
    、勒戒或強制戒治之程序。從而依修正後之規定，僅限於「
    初犯」及「五年後再犯」二種情形，始應先經觀察、勒戒或
    強制戒治程序。倘被告於五年內已再犯，經依法追訴處罰，
    縱其第三次（或第三次以上）再度施用毒品之時間，在初犯
    經觀察、勒戒或強制戒治執行完畢釋放五年以後，已不合於
    「五年後再犯」之規定，且因已於「五年內再犯」，顯見其
    再犯率甚高，原實施觀察、勒戒或強制戒治，已無法收其實
    效，即應依該條例第十條處罰（最高法院九十五年五月九日
    九十五年度第七次刑事庭會議決議、九十七年九月九日九十
    七年度第五次刑事庭會議決議參照）。查被告邵勇前因施
    用毒品而經首次觀察、勒戒執行完畢後五年內，再因施用毒
    品犯行，迭經觀察、勒戒、強制戒治、起訴判處罪刑及執行
    完畢等詳情，業如事實欄一所載，有臺灣基隆地方法院檢察
    署刑案資料查註紀錄表及臺灣高等法院被告前案紀錄表附卷
    可參。則被告本案施用海洛因及甲基安非他命之犯行縱在上
    開首次觀察、勒戒執行完畢五年後所為，仍不得依毒品危害
    防制條例第二十條第三項之規定予以觀察、勒戒或強制戒治
    之處遇，而應由檢察官依法追訴，本件起訴程序並無違誤，
    合先敘明。
二、實體事實之認定
    上開被告施用及非法持有海洛因之犯罪事實，業據其於警詢
    、檢察官偵訊、本院準備及審判程序均自白不諱，至其上開
    施用甲基安非他命之犯罪事實，亦據其於本院準備及審判程
    序自白不諱；又其前揭為警採尿送驗結果，亦呈海洛因人體
    代謝物嗎啡及甲基安非他命陽性反應，有臺灣尖端先進生技
    醫藥股份有限公司一百年七月二十七日出具之濫用藥物檢驗
    報告、基隆市警察局第二分局偵辦毒品案件尿液檢體對照表
    及勘察採證同意書在卷可參；而其為警查獲時所主動交付警
    員扣押之白色粉末一包，經檢出海洛因成分，淨重零點零二
    八公克，驗餘淨重零點零二七公克，則有卷附基隆市警察局
    第二分局扣押筆錄、扣押物品目錄表及照片、交通部民用航
    空局航空醫務中心一百年七月二十六日航藥鑑字第一○○三
    九四二號毒品鑑定書為憑；足見被告上開自白確屬實情。本
    案事證明確，被告犯行俱足認定，應依法論科。
三、論罪科刑
  (一)核被告所為，係犯毒品危害防制條例第十條第一項之施用第
    一級毒品罪、同條例第十條第二項之施用第二級毒品罪及同
    條例第十一條第一項之持有第一級毒品罪。被告於上開施用
    時所持有第一、二級毒品之低度行為，分別為該次施用第一
    、二級毒品之高度行為所吸收，均不另論罪。
  (二)至被告為警查獲時所持有之海洛因一包（淨重零點零二八公
    克），係其於一百年七月十四日下午四時許，在基隆市○○
    區○○路某處網咖店內，以五百元之價格，向姓名年籍均不
    詳、綽號「阿明」之人所購得，然尚未施用而僅非法持有之
    ，與其上開於同年月十二日晚間七時許之施用海洛因及甲基
    安非他命行為，犯意各別，行為互殊，應予分論併罰。
  (三)起訴書犯罪事實欄二雖僅記載被告上開為警查獲時經扣得前
    述海洛因一包，惟此項可以構成犯罪事實之記載，已足確定
    被告於上開為警查獲時之持有海洛因一包行為，亦屬起訴範
    圍，而為本案應予審判之對象無疑；復經本院於準備及審判
    程序均告知被告此項另涉罪名，有準備及審判程序筆錄在卷
    可參，本院自應就此部分併予審判。
  (四)被告有如事實欄一所載之刑案前科及有期徒刑執行紀錄，有
    前揭刑案資料查註紀錄表及被告前案紀錄表可參，其於有期
    徒刑執行完畢後五年內，故意再犯本案有期徒刑以上之各罪
    ，均為累犯，俱應依法加重其刑。
  (五)又被告於一百年七月十四日下午五時十分許，在基隆市仁愛
    區○○○路一二五號前，巡邏警員僅因其形跡可疑而趨前盤
    查時，其在有偵查犯罪職權之公務員尚無確切根據得為合理
    之可疑而發覺其上開施用及非法持有海洛因之犯行前，即主
    動取出其上開非法持有而未及施用之海洛因一包、未曾使用
    之注射針筒一支及放置該等物品之HELLO KITTY 包裝袋一只
    供警員查扣，同時向警員供述其上開施用及持有海洛因犯行
    ，有其警詢筆錄及基隆市警察局一百年七月十四日基警二分
    偵字第一○○○二○八一三九號刑事案件報告書在卷可稽，
    可見被告係在有偵查犯罪職權之公務員發覺其上開施用及非
    法持有第一級毒品之犯行前，即先主動向警員自首，爰就此
    部分依法均減輕其刑，並俱先加後減之。
  (六)本院審酌被告迭經執行觀察、勒戒、強制戒治及有期徒刑之
    處遇措施後，猶未能深切體認毒品危害己身之鉅，謀求脫離
    毒害之道，反而於出監所後伺機再犯，自有使其再度接受相
    當時期監禁處遇以教化性情之必要；惟其就犯罪事實均自白
    犯行，犯後態度尚佳，且施用毒品固戕害個人健康，然未侵
    害他人權益，犯罪手段平和，兼衡其智識程度、施用次數及
    持有毒品數量等一切情狀，分別量處如主文所示之刑，及定
    其應執行刑，併均諭知易科罰金之折算標準示懲。
  (七)沒收：
  1.扣案白色粉末一包，經檢出海洛因成分，淨重零點零二八公
    克，驗餘淨重零點零二七公克，已如前述，而為查獲之毒品
    ，不論屬於犯人與否，應依法於其持有第一級毒品罪部分併
    予宣告沒收銷燬之（至鑑驗用罄之毒品部分，因已滅失，自
    無庸併為沒收銷燬之諭知）。
  2.而扣案盛裝上開海洛因之夾鏈袋及HELLO KITTY 包裝袋各一
    只，均係被告所有而供其持有海洛因之物，爰依法於其持有
    第一級毒品罪部分併予宣告沒收。
  3.至扣案注射針筒一支，猶有包裝套而未拆封，被告於警詢及
    本院審判程序亦均供述該注射針筒尚未曾使用，有卷附本案
    查獲時之照片、被告警詢筆錄及本院審判筆錄可參，可見並
    非供被告本案犯罪使用之物，即無沒收之依據。
  4.又供被告本案施用海洛因使用之注射針筒及供被告本案施用
    甲基安非他命使用之玻璃球吸食器，則均未據扣案，復無證
    據顯示係專供施用毒品之器具或違禁物，為避免將來執行之
    困難，爰不併為沒收之諭知。
據上論斷，應依刑事訴訟法第二百七十三條之一第一項、第二百
九十九條第一項本文，毒品危害防制條例第十條第一項、第二項
、第十一條第一項、第十八條第一項本文前段，刑法第十一條、
第四十七條第一項、第六十二條本文、第四十一條第一項本文、
第八項、第五十一條第五款、第三十八條第一項第二款，判決如
主文。
本案經檢察官高永棟到庭執行職務。
中    華    民    國    100    年    9    月    16    日
                  刑事第四庭  法  官  陳賢德
以上正本證明與原本無異。
如不服本判決應於收受送達後十日內向本院提出上訴書狀，並應
敘述具體理由；其未敘述上訴理由者，應於上訴期間屆滿後二十
日內向本院補提理由書（均須按他造當事人之人數附繕本）「切
勿逕送上級法院」。
中    華    民    國   100    年    9     月    16    日
                              書記官  王靜敏
附錄論罪科刑法條
毒品危害防制條例第十條
施用第一級毒品者，處六月以上五年以下有期徒刑。
施用第二級毒品者，處三年以下有期徒刑。
毒品危害防制條例第十一條第一項
持有第一級毒品者，處三年以下有期徒刑、拘役或新臺幣五萬元
以下罰金。